臺灣橋頭地方法院刑事判決　　　　　　　110年度易字第191號
公　訴　人　臺灣橋頭地方檢察署檢察官
被　　　告　管致遠




上列被告因恐嚇取財案件，經檢察官提起公訴（110 年度偵字第
12564 號），嗣被告於準備程序中就被訴事實為有罪之陳述，經
告知簡式審判程序之旨，並聽取被告與公訴人之意見後，合議庭
裁定由受命法官獨任進行簡式審判程序，判決如下：
    主  文
管致遠犯恐嚇取財罪，累犯，處有期徒刑伍月，如易科罰金，以
新臺幣壹仟元折算壹日。扣案之水果刀壹把沒收。未扣案之犯罪
所得即新臺幣貳佰元沒收，於全部或一部不能沒收或不宜執行沒
收時，追徵其價額。
    事  實
一、管致遠因缺錢花用，竟基於意圖為自己不法所有之恐嚇取財
    之犯意，於民國110 年9 月23日13時許，攜帶自其居住位於
    高雄市○○區○○街000 號「閱讀風情大樓」之住處拿取之
    水果刀1 把，前往該大樓1 樓管理室櫃檯前，先請大樓保全
    人員林嘉瑞為其代叫計程車，並待大樓住戶均離開管理室櫃
    臺後，隨即走進管理室櫃檯內，手持上開水果刀朝向櫃臺內
    之林嘉瑞，並稱：「管理費拿出來。」等語，使林嘉瑞心生
    畏懼，並為求自保而將該管理室櫃檯內之抽屜打開，由管致
    遠取走抽屜內之現金新臺幣（下同）700 元，管致遠得手後
    即搭乘上開由林嘉瑞代叫且已在外等候之計程車逃逸，而警
    方於接獲民眾報案後雖知有上開犯罪事實，但尚不知犯罪人
    為何人時，管致遠即搭乘上開計程車前往高雄市政府警察局
    左營分局博愛四路派出所，主動向員警坦承上開犯行，並自
    行交付上開拿取且花用計程車費後所剩之現金500 元與員警
    扣案，自首並接受裁判，另員警前往上開案發現場扣得管致
    遠遺留現場之水果刀1 把，因而查悉上情。
二、案經高雄市政府警察局左營分局報告臺灣橋頭地方檢察署檢
    察官偵查起訴。
    理  由
壹、程序事項
    除被告所犯為死刑、無期徒刑、最輕本刑為3 年以上有期徒
    刑之罪或高等法院管轄第一審案件者外，於前條第1 項程序
    進行中，被告先就被訴事實為有罪之陳述時，審判長得告知
    被告簡式審判程序之旨，並聽取當事人、代理人、辯護人及
    輔佐人之意見後，裁定進行簡式審判程序，刑事訴訟法第27
    3 條之1 第1 項定有明文。本案被告管致遠所犯屬法定刑為
    死刑、無期徒刑、最輕本刑為3 年以上有期徒刑以外之罪，
    渠於準備程序時就被訴事實為有罪之陳述【見院卷第58頁】
    ，經告知簡式審判程序要旨並聽取當事人意見，經被告同意
    適用簡式審判程序後，本院亦認無不得或不宜改依簡式審判
    程序進行之處，爰依刑事訴訟法第273 條之1 第1 項規定裁
    定進行簡式審判程序，合先敘明。又簡式審判程序之證據調
    查，依刑事訴訟法第273 條之2 規定，不受同法第159 條第
    1 項、第161 條之2 、第161 條之3 、第163 條之1 及第16
    4 條至第170 條規定之限制，附此說明。
貳、實體事項
一、認定犯罪事實所憑之證據及理由
    訊據被告就上揭事實均坦承不諱【見警卷第1 頁至第5 頁、
    偵卷第15頁至第17頁、聲羈卷第23頁至第26頁、院卷第25頁
    、第58頁、第64頁、第68頁】，並經證人即被害人林嘉瑞證
    述明確【見警卷第7 頁至第9 頁】，復有高雄市政府警察局
    左營分局扣押筆錄、扣押物品目錄表、贓物認領保管單、扣
    案之現金500 元及水果刀照片、監視器錄影畫面翻拍照片、
    現場蒐證照片、高雄市政府警察局左營分局博愛四路派出所
    員警出具之職務報告及本院辦理刑事案件電話紀錄表在卷可
    佐【見警卷第11頁至第13頁、第15頁至第17頁、第19頁、第
    21頁、第23頁至第32頁、偵卷第15頁至第17頁、院卷第45頁
    至第47頁】，足認被告前開任意性之自白與事實相符，堪信
    為真實。綜上，本案事證明確，被告上開犯行，堪予認定，
    應依法論科。
二、論罪科刑
  ㈠論罪部分
    核被告所為，係犯刑法第346 條第1 項之恐嚇取財罪。
  ㈡刑之加重減輕
  ⒈被告前因不能安全駕駛致交通危險案件，經本院109 年度交
    簡字第814 號判決判處有期徒刑2 月確定，嗣於109 年9 月
    7 日徒刑執行完畢等情，有臺灣高等法院被告前案紀錄表1
    份在卷可佐【見院卷第71頁至第75頁】，是其於受徒刑之執
    行完畢後，5 年以內故意再犯本案有期徒刑以上之罪，應依
    刑法第47條第1 項之規定，論以累犯；又考量被告所為本案
    犯行之情節等一切情狀（詳如二、㈢所示），認本案核無司
    法院大法官釋字第775 號解釋意旨所指依刑法第47條第1 項
    規定對被告加重最低本刑，即致生其所受之刑罰超過其所應
    負擔罪責之情形，而爰依刑法第47條第1 項之規定加重其刑
    （法定本刑均俱予加重）。
  ⒉按刑法第62條所謂「發覺」，係指有權偵查犯罪之機關或人
    員已知悉犯罪事實及犯罪之人而言。故雖知有犯罪事實，而
    不知犯罪人為何人時，犯罪人有受裁判之意思，自動向其坦
    承，亦不失為自首（最高法院91年度台上字第5203號判決意
    旨參照）。經查，高雄市政府警察局左營分局派出所員警於
    接獲民眾報案後，僅知悉本案案發經過及行為人是大樓住戶
    ，但不知係何人犯案，旋即乃派員前往本案案發現場瞭解，
    而在員警前往過程中，被告即自行至警局投案主動表示為本
    案犯行，之後到場員警係到案發現場調閱監視器錄影畫面才
    知悉本案係被告所犯乙節，此有高雄市政府警察局左營分局
    博愛四路派出所員警所出具之職務報告及本院辦理刑事案件
    電話紀錄附卷可佐【見院卷第45頁、第47頁】，可見偵查機
    關於接獲報案僅知悉犯罪事實，尚不知犯罪人為何人，已自
    行前往警局向警察坦言為本案犯行，且願接受裁判，揆諸上
    揭說明，本案合於刑法第62條前段所規定之自首要件，爰依
    刑法第62條前段規定，減輕其刑，並與前開累犯部分依法先
    加後減輕之。
  ⒊被告雖自稱患有精神疾病及躁鬱症，且長期服藥，但因最近
    服藥不規律才為本案犯行云云【見偵卷第16頁、聲羈卷第24
    頁至第25頁】，然查，被告於警詢、偵查及審理中，均能切
    題回答案發經過之相關問題，足認其尚能清楚理解本件案發
    經過，而可推見其於案發時之精神狀況及意識並無脫離現實
    之情，應具備依其辨識而為行為之能力；再者，被告於警詢
    、偵訊及審理時供稱：伊係預謀犯本案，所以才自住處攜帶
    水果刀出門，並請保全即被害人先幫伊叫計程車，以便於逃
    離現場，之後在管理室等候住戶全數離去，才為本案犯行，
    並搭乘計程車離去，原先係告訴計程車司機要前往三民區中
    都公園，後請司機改向前往博愛四路派出所等語【見警卷第
    4 頁、偵卷第16頁、院卷第58頁至第59頁】，可見被告係出
    門時即攜帶水果刀，以供嗣後犯行之用，復在案發現場伺機
    而動，待現場僅剩被害人時始為本案犯行，並於為本案犯行
    後，旋即搭乘事先請被害人所代叫計程車以逃離現場，由上
    開情節，可徵被告非但對於自身所作所為並非一般人所容許
    、甚或屬於違法行為乙節有所認識，更可見其事先對於為本
    案犯行之方式均經思考，故由上述與案發過程息息相關之各
    該環節，均可見被告並無辨識能力或控制能力顯著降低甚或
    欠缺之情事；故縱被告確有上述精神障礙，然依相關證據資
    料以觀尚無從憑認其於案發之際責任能力有欠缺或減低之情
    形，即不生應依刑法第19條規定不罰或減輕其刑之問題，附
    此說明。
  ㈢量刑部分
    爰依據行為人之責任為基礎，審酌被告僅因缺錢花用，竟恣
    意持刀至所居住之大樓管理室恐嚇被害人，並取得他人財物
    ，守法觀念淡薄，且對他人財產安全及社會治安均造成危害
    ，所為實有不該；並慮及被告本件犯行所取得之財物為700
    元現金，及考量被害人已取回500 元現金，此經被害人陳述
    在卷【見警卷第8 頁】，並有贓物認領保管單可佐【見警卷
    第19頁】，犯罪所生危害實有減輕，復念其犯後始終坦承犯
    行，態度尚可；再酌以其自陳高職肄業之教育程度，入監前
    無業無收入，家庭經濟狀況普通等一切具體情狀【見院卷第
    68頁】，量處如主文所示之刑，並諭知易科罰金之折算標準
    。
三、沒收部分
  ㈠按供犯罪所用、犯罪預備之物或犯罪所生之物，屬於犯罪行
    為人者，得沒收之，刑法第38條第2 項定有明文。查扣案之
    水果刀1 支，係被告為本案犯行所用之物，業經本院認定如
    前，且被告坦承該扣案之水果刀係其所有【見院卷第58頁】
    ，爰依前揭規定予以宣告沒收。
  ㈡次按犯罪所得，屬於犯罪行為人者，沒收之；前二項之沒收
    ，於全部或一部不能沒收或不宜執行沒收時，追徵其價額；
    犯罪所得已實際合法發還被害人者，不予宣告沒收或追徵，
    刑法第38條之1 第1 項前段、第3 項及第5 項分別定有明文
    。查被告因恐嚇取財所得之款項700 元，為其本案之犯罪所
    得，其中500 元已返還予被害人，業如前述，爰依刑法第38
    條之1 第5 項之規定，不予宣告沒收，所餘款項200 元部分
    ，為避免被告因犯罪而坐享犯罪所得，爰依刑法第38條之1
    第1 項前段、第3 項之規定宣告沒收，並於全部或一部不能
    沒收或不宜執行沒收時，追徵其價額。
據上論斷，應依刑事訴訟法第273 條之1 第1 項、第299 條第1
項前段，判決如主文。
本案經檢察官曾財和提起公訴，檢察官王聖豪到庭執行職務。
中    華    民    國  110     年    10    月    22    日
                  刑事第二庭    法  官  姚怡菁
以上正本證明與原本無異。
如不服本判決應於收受送達後20日內向本院提出上訴書狀，並應
敘述具體理由；如未敘述上訴理由者，應於上訴期間屆滿後20日
內向本院補提理由書（均須按他造當事人之人數附繕本）「切勿
逕送上級法院」。
中    華    民    國  110     年    10    月    22    日
                                書記官  張瑋庭
附錄本件判決論罪科刑法條：
中華民國刑法第346條
意圖為自己或第三人不法之所有，以恐嚇使人將本人或第三人之
物交付者，處6 月以上5 年以下有期徒刑，得併科3 萬元以下罰
金。
以前項方法得財產上不法之利益或使第三人得之者，亦同。
前二項之未遂犯罰之。